臺灣高雄地方法院刑事判決　　　　　　　110年度訴字第138號
公　訴　人　臺灣高雄地方檢察署檢察官
被　　　告　李興朋



指定辯護人　本院公設辯護人黃文德
上列被告因毒品危害防制條例案件，經檢察官提起公訴（109 年
度偵字第22090 號），本院判決如下：
    主  文
李興朋犯販賣第三級毒品未遂罪，累犯，處有期徒刑貳年，扣案
如附表編號1 、5 所示之物均沒收之。
    事  實
一、李興朋明知4-甲基甲基卡西酮（Mephedrone）係毒品危害防
    制條例第2 條第2 項第3 款所列之第三級毒品，不得非法販
    賣，竟意圖營利而基於販賣第三級毒品之犯意，於民國109
    年10月9 日某時，使用通訊軟體「WeChat」，以暱稱「公罵
    加持」、ID：「jacklove0102」於好友動態圈向真實姓名年
    籍均不詳等不特定人發送「全新包裝  全新感受  古馳OK
    玫瑰花OK」等販售毒品訊息兜售含第三級毒品之咖啡包。嗣
    經員警發現前開訊息後，遂啟動網路偵蒐，並以暱稱「M .J
    經濟傳播娛樂主控（休）」之帳號詢問李興朋，並與李興朋
    約定以新臺幣（下同）1 萬2,500 元之價金購買含第三級毒
    品4-甲基甲基卡西酮（Mephedrone）之咖啡包50包，俟於
    109 年10月22日17時20分許，在高雄市○○區○○路000 號
    「花鄉汽車旅館116 號房」，員警當場查獲前來交易之李興
    朋而未遂，並當場扣案如附表編號1 、4 至6 所示之物，並
    於同日20時5 分許，在高雄市政府警察局刑事警察大隊扣得
    如附表編號2 、3 所示之物。
二、案經臺灣高雄地方檢察署檢察官指揮宜蘭縣政府警察局刑事
    警察大隊偵查起訴。
    理  由
壹、程序事項
    按刑事訴訟法第159 條之1 至159 條之4 為傳聞法則之例外
    規定，被告以外之人於審判外之陳述，雖不符前4 條之規定
    ，而經當事人於審判程序同意作為證據，法院審酌該言詞或
    書面陳述作成時之情況，認為適當者，亦得為證據，刑事訴
    訟法第159 條之5 第1 項定有明文。查本判決所引用傳聞證
    據，業據檢察官、被告李興朋及其辯護人等同意有證據能力
    （訴字卷第38頁），本院審酌該等證據作成時之情狀並無違
    法或不當等情形，認為以之作為本案證據亦屬適當，依上開
    規定自得作為認定事實之依據。
貳、實體事項
一、上開犯罪事實，業據被告李興朋於警詢、偵訊及本院審理時
    均坦承不諱（警卷第5-11頁；偵卷第29-32 頁；訴字卷第
    106 頁），且有員警職務報告、被告與員警之「Wechat」對
    話譯文表、宜蘭縣政府警察局搜索扣押筆錄、扣押物品目錄
    表2 份、查獲現場照片、被告手機「Wechat」對話紀錄翻拍
    照片及如附表所示扣案物在卷可參（警卷第13頁、第15-17
    頁、第19-23 頁、第27- 31頁、第35-43 頁；偵卷第45-47
    頁），又扣案如附表編號1 所示毒品咖啡包50包，經送內政
    部警政署鑑定結果，含有第三級毒品4-甲基甲基卡西酮（
    Mephedrone）成分等情，亦有內政部警政署刑事警察局109
    年12月8 日刑鑑字第1098015951號鑑定書附卷可參（偵卷第
    53-54 頁）。再佐以被告於查獲時亦自白：所欲販賣之毒品
    咖啡包50包，係以1 萬元購入，並與員警所喬裝之買家約定
    以1 萬2,500 元售出等語（警卷第7 、9 頁），是足認被告
    主觀上已有營利意圖甚明。綜上，足認被告前揭任意性自白
    與事實相符，堪予採為本件論罪科刑之依據，是本件事證明
    確，被告上開犯行均堪認定，應依法論科。
二、論罪科刑：
（一）核被告所為，係犯毒品危害防制條例第4 條第6 項、第3
      項之販賣第三級毒品未遂罪。被告販賣前持有第三級毒品
      純質淨重5 公克以上之低度行為，為高度之販賣行為所吸
      收，不另論罪。
（二）刑之加重減輕事由：
    1.累犯部分：
      被告前因公共危險、毒品案件，分別經本院以104 年度簡
      字第5488號判決判處有期徒刑4 月確定，及以105 年度簡
      字第319 號判決判處有期徒刑2 月確定，嗣2 案合併定應
      執行有期徒刑5 月確定，於105 年8 月11日易科罰金執行
      完畢，有臺灣高等法院被告前案紀錄表在卷足參，其受有
      期徒刑之執行完畢後，5 年內故意再犯本件有期徒刑以上
      之罪，為累犯。而司法院釋字第775 號解釋文及理由之意
      旨，係指構成累犯者，不分情節，一律加重最低本刑，於
      不符合刑法第59條所定要件之情形下，致生行為人所受之
      刑罰超過其所應負擔罪責之個案，不符罪刑相當原則、比
      例原則。於此範圍內，在修正前，為避免發生上述罪刑不
      相當之情形，法院就該個案應裁量是否加重最低本刑；依
      此，該解釋係指個案應量處最低法定刑、又無法適用刑法
      第59條在內減輕規定之情形，法院應依此解釋意旨裁量不
      予加重最低本刑（最高法院108 年度台上字第338 號判決
      意旨參照），本院審酌被告之累犯及本件犯罪情節，認並
      無該解釋意旨所指情事，故本案被告仍應依刑法第47條第
      1 項累犯規定加重其刑。
    2.被告雖已基於營利之意圖著手販賣第三級毒品，惟未生既
      遂結果而屬未遂階段，所生危害較既遂犯為輕，均依刑法
      第25條第2 項規定，按既遂犯之刑減輕之。
    3.犯毒品危害防制條例第4 條至第8 條之罪於偵查及審判中
      均自白者，減輕其刑，同條例第17條第2 項定有明文。依
      其修正立法理由觀之，係為使刑事案件儘速確定，鼓勵被
      告認罪，並節省司法資源，苟行為人於偵查及審判中均對
      自己之犯罪事實全部或主要部分為肯定供述之意，即符自
      白減刑要件。查被告就前揭犯罪事實，於偵審程序均坦承
      不諱，此有各該筆錄在卷可稽，是被告符合前開規定，而
      應減輕其刑。
    4.又毒品危害防制條例第17條第1 項規定所稱「供出毒品來
      源，因而查獲其他正犯或共犯者，減輕或免除其刑」，係
      指被告供出毒品來源之有關資料，諸如前手之姓名、年籍
      、住居所、或其他足資辨別之特徵等，使調查或偵查犯罪
      之公務員知悉因而對之發動調查或偵查並破獲者而言。查
      本件未因被告之供述而查獲其毒品上游乙節，有宜蘭縣政
      府警察局110 年3 月30日警刑科偵字第1100017318號函在
      卷可稽（訴字卷第49頁），是自無上開減輕其刑規定之適
      用，附此敘明。
    5.此外，被告所涉上開之罪，分別有如上認定之加重及2 次
      減輕事由，爰依刑法第70條、第71條規定，先加重後遞減
      輕之。
（三）玆審酌被告應知毒品對於人體身心健康之危害性，仍為圖
      不法利益，於網路通訊軟體「Wechat」對不特定之人散布
      販賣毒品咖啡包之訊息，危害他人身體健康及社會秩序匪
      淺，所為顯然不當；再參以被告犯後坦承犯行，犯後態度
      尚可，兼衡其販賣第三級毒品之犯行尚未既遂，犯罪所生
      危害幸未擴大，及其自陳高中畢業之智識程度、經濟狀況
      勉強維持等一切情況（訴字卷第108 頁），量處如主文所
      示之刑。
三、沒收部分：
（一）扣案如附表編號1 所示之毒品咖啡包部分：
      扣案如附表編號1 所示之毒品咖啡包50包，經送內政部警
      政署刑事警察局鑑定結果，檢出第三級毒品4-甲基甲基卡
      西酮成分，有上開鑑定書附卷可參，是附表編號1 所示之
      毒品咖啡包，核屬毒品危害防制條例第2 條第2 項第3 款
      所定之第三級毒品無訛，均屬違禁物，爰依刑法第38條第
      1 項規定於販賣第三級毒品未遂罪刑項下宣告沒收。
（二）供犯罪所用之物：
      扣案如附表編號5 所示之手機1 支，係供被告犯販賣第三
      級毒品未遂罪所用之物，業據被告供陳在卷（訴字卷第38
      -39 頁），應依毒品危害防制條例第19條第1 項規定，不
      問是否屬於其等所有，於販賣第三級毒品未遂罪刑項下宣
      告沒收。
（三）爰不宣告沒收部分：
    1.如附表編號2 、3 所示之毒品咖啡包9 包（純質淨重未逾
      5 公克），經被告供稱：係為供己施用等語（訴字卷第38
      頁），復經證人即員警蘇建穎於本院審理時證稱：在汽車
      旅館現場只查獲附表編號1 所示之50包咖啡包，附表編號
      2 、3 所示之9 包咖啡包係員警事後在警局於被告鞋子內
      所扣得等語（訴字卷第97-98 頁），而卷內亦無其他證據
      可資證明該毒品咖啡包9 包係被告預備供販賣或販賣所餘
      ，故就此部分扣案毒品，應循毒品危害防制條例第18條第
      1 項後段之規定，由行政主管機關沒入銷燬之，本院不另
      宣告沒收。
    2.附表編號4 所示之手機1 支，經被告供稱非用以販賣毒品
      所用，另附表編號6 所示之現金1 萬4,700 元，經被告供
      承係生活所用，並依卷內相關證據，尚與被告販賣第三級
      毒品未遂犯行無涉，爰均不宣告沒收。
四、不另為無罪諭知部分：
（一）公訴意旨另以：被告明知硝西泮（Nitrazepam）係毒品危
      害防制條例第2 條第2 項第4 款所列之第四級毒品，不得
      非法販賣，竟意圖營利而基於販賣第四級毒品之犯意，於
      109 年10月9 日某時，使用通訊軟體「WeChat」，以暱稱
      「公罵加持」、ID：「jacklove0102」於好友動態圈向真
      實姓名年籍均不詳等不特定人發送「全新包裝全新感受古
      馳OK玫瑰花OK」等販售毒品訊息兜售含第四級毒品之咖啡
      包。因認被告涉犯毒品危害防制條例第4 條第6 項、第4
      項之販賣第四級毒品未遂罪嫌等語。
（二）按犯罪事實應依證據認定之，無證據不得認定犯罪事實；
      不能證明被告犯罪者，應諭知無罪之判決，刑事訴訟法第
      154 條第2 項及第301 條第1 項分別定有明文。次按認定
      不利於被告之事實，須依積極證據，苟積極證據不足為不
      利於被告事實之認定時，即應為有利於被告之認定，更不
      必有何有利之證據；又事實之認定，應憑證據，如未能發
      現相當證據，或證據不足以證明，自不能以推測或擬制之
      方法，以為裁判基礎。而刑事訴訟法上所謂認定犯罪事實
      之積極證據，係指適合於被告犯罪事實之認定之積極證據
      而言，雖不以直接證據為限，間接證據亦包括在內；然而
      無論直接或間接證據，其為訴訟上之證明，須於通常一般
      之人均不致有所懷疑，而得確信其為真實之程度者，始得
      據為有罪之認定，倘其證明尚未達到此一程度，而有合理
      之懷疑存在時，致使無從形成有罪之確信，根據「罪證有
      疑，利於被告」之證據法則，即不得遽為不利被告之認定
      （最高法院82年度台上字第163 號、76年台上字第4986號
      、30年上字第816 號等判決意旨參照）。
（三）公訴意旨認被告涉有前揭販賣第四級毒品未遂罪嫌，無非
      係以被告之供述、被告手機「Wechat」對話紀錄、扣案如
      附表編號3 所示毒品咖啡包檢驗出第四級毒品硝西泮成分
      為其論據。惟訊據被告堅決否認涉有上開犯行，並辯稱：
      附表編號2 、3 所示之毒品咖啡包共9 包都是其要施用的
      ，只有附表編號1 所示之50包毒品咖啡包才是要賣的等語
      。經查：
    1.經證人即員警蘇建穎到庭證稱：喬裝身份與被告連繫時，
      只有稱要以1 萬2,500 元購買50包咖啡包，在約定交易之
      汽車旅館現場，被告也是拿出附表編號1 所示之50包咖啡
      包欲進行交易，逮捕被告時並不知道被告身上尚有其他咖
      啡包，等到欲將被告移入高雄市政府警察局刑事警察大隊
      拘留所而再次搜身時，才從被告鞋底找到附表編號2 、3
      所示之9 包咖啡包等語（訴字卷第95-98 頁），是從證人
      前開證述可知，其與被告所約定交易之範圍並不包含附表
      編號2 、3 所示之咖啡包，故被告上開辯稱，尚屬有據。
    2.又被告經員警逮捕後，於109 年10月22日18時45分許採尿
      送檢，結果呈卡西酮類、苯二氮平類陽性反應等情，有
      109 年10月22日採尿同意書、慈濟大學濫用藥物檢驗中心
      109 年11月12日慈大藥字第109111202C號函檢送「慈濟大
      學濫用藥物檢驗中心109 年11月12日慈大藥字第00000000
      0C鑑定書」1 份在卷可參（警卷第47頁、偵卷第59-65 頁
      ），從而，堪認被告確實有施用毒品咖啡包之行為，是其
      前揭所辯，亦非無可能。
    3.綜上，被告辯稱附表編號3 所示含有第四級毒品硝西泮之
      毒品咖啡包係供己施用乙節，尚屬可信，而卷內復無其他
      直接或間接證據可資佐證該毒品咖啡包係被告為販賣所持
      用或販賣所剩之物，是自難以販賣第四級毒品未遂罪責對
      被告相繩。此部分既無從認被告有檢察官所指之販賣第四
      級毒品未遂犯行，本應為無罪之諭知，惟檢察官認此部分
      與前揭有罪部分，具有想像競合之裁判上一罪關係，爰不
      另為無罪之諭知。
據上論斷，應依刑事訴訟法第299 條第1 項前段，毒品危害防制
條例第4 條第6 項、第3 項、第17條第2 項、第19條第1 項，刑
法第11條、第25條第2 項、第47條第1 項、第38條第1 項，判決
如主文。
本案經檢察官黃昭翰提起公訴，檢察官邱柏峻到庭執行職務。
中    華    民    國   110    年    10    月    13    日
                  刑事第四庭  審判長法  官  王俊彥
                                    法  官  姚億燦
                                    法  官  楊書琴
以上正本與原本無異。
如不服本判決應於收受判決後20日內向本院提出上訴書狀，並應
敘述具體理由。其未敘述上訴理由者，應於上訴期間屆滿後20日
內向本院補提理由書(均須按他造當事人之人數附繕本)「切勿逕
送上級法院」。
因疫情而遲誤不變期間，得向法院聲請回復原狀。
中    華    民    國   110    年    10    月    13    日
                                    書記官  王珮綺
附錄：論罪科刑法條
毒品危害防制條例第4條
製造、運輸、販賣第一級毒品者，處死刑或無期徒刑；處無期徒
刑者，得併科新臺幣3 千萬元以下罰金。
製造、運輸、販賣第二級毒品者，處無期徒刑或10年以上有期徒
刑，得併科新臺幣1 千5 百萬元以下罰金。
製造、運輸、販賣第三級毒品者，處7 年以上有期徒刑，得併科
新臺幣1 千萬元以下罰金。
製造、運輸、販賣第四級毒品者，處5 年以上12年以下有期徒刑
，得併科新臺幣5 百萬元以下罰金。
製造、運輸、販賣專供製造或施用毒品之器具者，處1 年以上7
年以下有期徒刑，得併科新臺幣1 百50萬元以下罰金。
前五項之未遂犯罰之。
　
附表：
┌──┬────────┬────┬────────────────────┐
│編號│品項            │數量    │備註                                    │
├──┼────────┼────┼────────────────────┤
│1   │黑格子包裝之毒品│50包    │1.被告與喬裝之員警交易時，當場所查扣。  │
│    │咖啡包          │        │2.檢出第三級毒品4-甲基甲基卡西酮成分，驗│
│    │                │        │  前總純質淨重推估為27.55 公克。        │
├──┼────────┼────┼────────────────────┤
│2   │黑格子包裝之毒品│5 包    │1.與編號3 所示毒品咖啡包均係員警事後於被│
│    │咖啡包          │        │  告鞋內所查扣。                        │
│    │                │        │2.檢出第三級毒品4-甲基甲基卡西酮成分，驗│
│    │                │        │  前總純質淨重推估為2.76公克。          │
├──┼────────┼────┼────────────────────┤
│3   │白色包裝之毒品咖│4 包    │1.與編號2 所示毒品咖啡包均係員警事後於被│
│    │啡包            │        │  告鞋內所查扣。                        │
│    │                │        │2.檢出第三級毒品4-甲基甲基卡西酮成分，驗│
│    │                │        │  前總純質淨重約為1.60公克。            │
│    │                │        │3.檢出微量第四級毒品硝西泮成分。        │
├──┼────────┼────┼────────────────────┤
│4   │IPHONE SE手機   │1 支    │序號及門號不詳                          │
│    │（銀色）        │        │                                        │
├──┼────────┼────┼────────────────────┤
│5   │IPHONE手機      │1 支    │IMEI：000000000000000 號                │
│    │（玫瑰金色）    │        │SIM 卡：0000000000號                    │
├──┼────────┼────┼────────────────────┤
│6   │現金            │14,700元│                                        │
└──┴────────┴────┴────────────────────┘